臺灣新北地方法院民事判決
111年度簡上字第167號
上  訴  人  廖聖文  
被 上訴 人  和泰產物保險股份有限公司

法定代理人  顏思齊  
訴訟代理人  郭書瑞  
上列當事人間請求侵權行為損害賠償事件，上訴人對於中華民國
111年1月14日本院三重簡易庭110年度重簡字第1234號第一審判
決提起上訴，本院於111年10月26日言詞辯論終結，判決如下：
    主  文
上訴駁回。
第二審訴訟費用由上訴人負擔。
    事實及理由
一、上訴人上訴後，被上訴人之法定代理人變更為顏思齊，並具
    狀聲明承受訴訟（見本院卷二第27至29頁），核無不合，先
    予敘明。
二、被上訴人主張：上訴人於民國108年5月4日上午10時30分許
    ，駕駛車牌號碼000-0000號自用小客車（下稱A車），行經
    新北市○○區○○路00號前時，因迴車前未看清來往車輛之過失
    ，撞擊伊所承保、訴外人簡文鎮所有並駕駛之車牌號碼000-
    0000號自用小客車（下稱B車），致B車受損，經送修支出維
    修費用新臺幣（下同）10萬3,404元（工資2萬1,349元、烤
    漆1萬0,530元、折舊後之零件7萬1,525元），伊已依保險契
    約賠付簡文鎮上開費用，自得向上訴人代位求償。爰依保險
    法第53條、民法第191條之2規定，求為命上訴人如數給付並
    加計自起訴狀繕本送達翌日起算法定遲利息之判決等情（原
    審就此部分為上訴人敗訴之判決，其提起上訴，其餘未繫屬
    本院部分，不予贅述）。答辯聲明：上訴駁回。
三、上訴人則以：伊於108年5月4日駕駛A車行經新北市○○區○○○○
    ○○○○○○○○○路00號前）時，已非常注意前方有無來車，並減
    速慢行。惟伊即將迴轉完成之際，簡文鎮突然從該校門口管
    理室旁之停車場出口駕駛B車出來，未注意及禮讓正在道路
    行駛之車輛，而與伊駕駛之A車發生碰撞，簡文鎮應負擔全
    部肇事責任等語，資為抗辯。上訴聲明：㈠原判決關於命上
    訴人為給付部分及該部分假執行之宣告均廢棄；㈡上開廢棄
    部分，被上訴人在第一審之訴駁回。
四、本院之判斷：
　㈠上訴人於108年5月4日上午10時30分許，駕駛A車行經新北市○
    ○區○○路00號前時，與被上訴人所承保、簡文鎮所有並駕駛
    之B車碰撞，致B車受損送修，維修費用為11萬6,399元（工
    資2萬1,349元、烤漆1萬0,530元、零件8萬4,520元〈未折舊〉
    ），被上訴人已依保險契約賠付簡文鎮上開維修費用等事實
    ，為兩造所不爭執（見本院卷一第56至57頁），並有道路交
    通事故當事人登記聯單、道路交通事故初步分析研判表、統
    一發票、估價單、零件認購單、照片為憑（見原審卷第15至
    57頁），堪信屬實。
　㈡按汽車、機車或其他非依軌道行駛之動力車輛，在使用中加
    損害於他人者，駕駛人應賠償因此所生之損害。但於防止損
    害之發生，已盡相當之注意者，不在此限，民法第191條之2
    定有明文。而上開但書規定係將主觀要件之舉證責任倒置，
    轉由加害人就其無故意、過失負舉證責任，亦即加害人如欲
    免於賠償責任，自應舉證證明自己無故意、過失（最高法院
    108年度台上字第2459號、96年度台上字第333號判決意旨參
    照）。又汽車迴車時應看清無來往車輛，道路交通安全規則
    第106條第5款規定甚明。再按被保險人因保險人應負保險責
    任之損失發生，而對於第三人有損失賠償請求權者，保險人
    得於給付賠償金額後，代位行使被保險人對於第三人之請求
    權；但其所請求之數額，以不逾賠償金額為限，保險法第53
    條亦有明文。
　㈢被上訴人主張上訴人就前揭時地發生之本件車禍有迴車時未
    看清無來往車輛之過失一節，為上訴人所否認，揆之前揭說
    明及法條規定，自應由上訴人就其無此過失之免責事由，負
    舉證責任。然上訴人僅泛稱：伊係確認沒車才左轉，且車速
    很慢，但管理室太高遮隱視線，伊沒有看到B車云云，而未
    舉證以實其說，自難遽認上訴人就本件車禍之發生無迴車時
    未看清無來往車輛之過失。上訴人未舉證證明免責事由，自
    應負擔車損之損害賠償責任。又B車係於107年12月出廠，有
    行車執照可稽（見原審卷第35頁），足見B車零件於本件車
    禍發生時已有折舊。而兩造對於B車之維修費用11萬6,399元
    經折舊計算之結果為10萬3,404元之事實，亦不爭執（見本
    院卷二第22頁）。準此，被上訴人賠付簡文鎮後，依保險法
    第53條、民法第191條之2規定，請求上訴人賠償10萬3,404
    元，自屬有據。
　㈣按給付無確定期限者，債務人於債權人得請求給付時，經其
    催告而未為給付，自受催告時起，負遲延責任。其經債權人
    起訴而送達訴狀，與催告有同一之效力；遲延之債務，以支
    付金錢為標的者，債權人得請求依法定利率計算之遲延利息
    ；應付利息之債務，其利率未經約定，亦無法律可據者，週
    年利率為5％，民法第229條第2項、第233條第1項、第203條
    分別定有明文。本件給付為損害賠償之債，並無約定給付期
    限及遲延利息之利率，揆諸前揭法條規定，被上訴人主張自
    起訴狀繕本送達翌日即110年4月30日（見原審卷第83頁）起
    算法定遲延利息，亦屬有據。
五、綜上所述，被上訴人依保險法第53條、民法第191條之2規定
    ，請求上訴人給付10萬3,404元，及自110年4月30日起至清
    償日止，按週年利率5％計算之利息，為有理由，應予准許。
    原審就此部分為上訴人敗訴之判決，並依職權宣告假執行，
    核無不合。上訴意旨指摘原判決此部分不當，求予廢棄改判
    ，為無理由，應予駁回。
六、本件事證已臻明確，兩造其餘攻擊、防禦及舉證，經本院審
    酌後，認與判決結論均無影響，爰不一一論列，附此敘明。
七、據上論結，本件上訴為無理由。依民事訴訟法第436條之1第
    3項、第449條第1項、第78條，判決如主文。
中　　華　　民　　國　 111　　年　　11　　月　　23　　日
                  民事第六庭審判長法　官　黃信滿
　　　　　　　　　
　　　　　　　　　　　　　　  　　法　官　許映鈞
　　　　　　　　　　　　　　　　　
　　　　　　　　　　　　　　　　　法　官　賴彥魁
以上正本係照原本作成。
不得上訴。
中　　華　　民　　國　 111　　年　　11　　月　　23　　日
                                  書記官　蘇莞珍